最高法院刑事判決　　　　　　　　　　　　　　　八十七年度台上字第三五一○號
　　上　訴　人　甲○○
　　　　　　　　乙○○
右上訴人等因盜匪案件，不服台灣高等法院中華民國八十七年八月六日第二審更審判
決（八十七年度上更(一)字第八三號，起訴案號：台灣板橋地方法院檢察署八十五年度
偵字第九六一二號），提起上訴，本院判決如左：
    主  文
原判決撤銷，發回台灣高等法院。
    理  由
本件原判決認定上訴人甲○○於民國八十五年四月間以新台幣（下同）八萬元之代價
在桃園縣向姓名住所年籍均不詳綽號「阿宏」之成年男子，購買仿半自動手槍製造可
發射子彈之改造玩具手槍一枝，及土造金屬子彈二發（二者均具有殺傷力），未經許
可而無故持有具有殺傷力之槍彈。嗣於八十五年五月五日三時五分許，由甲○○駕駛
懸掛車牌ＷＬ－四六四五號（該車牌屬鍾榮進所有，於同月四日二十二時許在台北縣
新莊市○○街一二三號裕民國小內遭不詳姓名者所竊）之裕隆牌新尖兵型自用小客車
（該車屬黃昌權所有，原有車牌號碼為ＰＢ－六七六○號，於同月一日六時許在台北
縣樹林鎮○○街○段一九八號前遭不詳姓名者所竊）載同上訴人乙○○（乙○○被訴
竊盜上開車輛及牌照部分業經判決無罪），行至台北縣林口鄉嘉貿村寶斗厝坑九三之
一號基場海釣場，見其內已無客人僅員工謝明郎一人在其內，認有機可乘。二人竟臨
時起意行劫，共同基於為自己不法所有之犯意聯絡，均面戴口罩，由乙○○加入共同
未經許可無故持有甲○○數日前所購得之前開具有殺傷力之改造玩具手槍一枝（含彈
匣一個）及子彈二發，甲○○則持非屬槍砲彈藥刀械管制條例所管制之開山刀一把，
進入上址之基場海釣場內。乙○○以改造手槍抵住謝明郎脖子上，以此強暴手段使謝
明郎不能抗拒，命謝明郎打開櫃台，甲○○以開山刀切斷電話線（毀損部分未具告訴
），強行取走櫃台內屬該海釣場老闆陳明貴所有之現金約一萬元。乙○○因嫌錢少以
台語問謝明郎「怎麼這麼少？」後即用腳踹開辦公室，強行取走陳明貴所有置其內之
顯微鏡一台、空保險箱一個。二人得手後，即駕車逃逸。嗣因甲○○於翌日凌晨零時
十五分許，因非法持有上揭之改造手槍、彈，在台北縣板橋市○○路○段一八○號劉
從強所經營之「鐵工廠ＰＵＢ」店內發射一發後，在同市○○○路路橋下，遭警開槍
射中左腳而被捕。並扣得上開作案用之改造玩具手槍一枝、子彈一發、彈殼一個。嗣
又在現場其所開之前揭ＷＬ－四六四五號上揭自用小客車內起獲顯微鏡一台、口罩二
個及刀套一個等物，始被查獲上情。乙○○事後因另涉他案，於同年八月五日經警查
獲等情。因而撤銷第一審判決，改判論處上訴人等共同意圖為自己不法所有，以強暴
致使不能抗拒而取他人之物罪刑（乙○○累犯），固非無見。
惟查(一)同一罪刑所適用之法律，無論係對罪或刑（包括主刑、從刑或刑之加重減輕與
免除等項）或保安處分，除法律別有規定外，均應本統一性或整體性之原則，予以適
用。槍砲彈藥刀械管制條例第十九條有關強制工作之規定，乃刑法有關保安處分之特
別規定，其適用之範圍以所宣告之罪名，為犯同條例第七條、第八條、第十條、第十
一條、第十二條第一項至第三項、第十三條第一項至第三項之罪，經判處有期徒刑者
為限，苟所宣告之罪名非槍砲彈藥刀械管制條例之罪，縱牽連之他罪，為槍砲彈藥刀
械管制條例之罪，亦無適用槍砲彈藥刀械管制條例宣付強制工作之餘地，此為本院所
持一貫之見解。原判決認上訴人等持槍強盜係犯懲治盜匪條例第五條第一項第一款強
盜罪，修正前槍砲彈藥刀械管制條例第十條第三項之未經許可無故持有可發射子彈具
有殺傷力之改造手槍罪，及同條例第十一條第三項之未經許可無故持有彈藥罪。其中
同時持有槍、彈部分，係一行為觸犯數罪名之想像競合犯，應從一重之修正前槍砲彈
藥刀械管制條例第十條第三項之罪處斷，與所犯懲治盜匪條例第五條第一項第一款強
盜罪，有方法結果之牽連關係，應從一重之強盜罪處斷，併依修正後槍砲彈藥刀械管
制條例第十九條第一項規定，宣告上訴人等應於刑之執行完畢或赦免後，令入勞動場
所強制工作三年。揆之上開說明，原判決既依懲治盜匪條例第五條第一項第一款論處
上訴人等強盜罪刑，即不得依修正後槍砲彈藥刀械管制條例規定併宣告保安處分，其
竟依上開條例規定併宣告保安處分，自有適用法則不當之違誤。(二)有罪判決書之事實
一欄，為判斷其適用法令當否之準據，法院應將依職權認定與論罪科刑有關之事實，
翔實記載，然後於理由內逐一說明其憑以認定之證據，並使事實認定與理由說明，互
相適合，方為合法。倘若事實認定與理由說明，不相一致，或事實與理由欄內之記載
，前後齟齬，按諸刑事訴訟法第三百七十九條第十四款後段規定，均屬判決理由矛盾
之當然違背法令。原判決事實認定上訴人甲○○於八十五年四月間即持有上開槍彈，
至同年五月五日，始與上訴人乙○○臨時起意強劫，惟於理由欄論罪時，又認上訴人
甲○○所犯持有上開槍彈與強盜罪間，有方法結果之牽連關係，應從一重處斷，事實
認定與理由說明不相一致。又原判決認定上訴人乙○○起意強劫之後，始與甲○○共
同未經許可無故持有上揭槍彈等情。事實如果無訛，應論以修正前槍砲彈藥刀械管制
條例第十條第二項之意圖供自己犯罪之用，而未經許可無故持有可發射子彈具有殺傷
力之改造手槍罪，及同條例第十一條第二項之意圖供自己犯罪之用，而未經許可無故
持有彈藥罪（按上訴人等持有槍彈部分，雖以不同法條論處，仍不影響共同正犯之成
立）。原判決竟論以修正前槍砲彈藥刀械管制條例第十條第三項之未經許可無故持有
可發射子彈具有殺傷力之改造手槍罪，及同條例第十一條第三項之未經許可無故持有
彈藥罪，亦有違誤。(三)當事人聲請調查之證據，若於待證之事實確有重要關係，而又
非不易調查或不能調查者，則為明瞭案情起見，自應盡職權能事，踐行調查之程序，
否則即係應於審判期日調查之證據而未予調查，其判決自難謂非違法。上訴人乙○○
一再辯稱本件案發時間八十五年五月五日三時許當時，其與案外人陳豐明一起在台北
縣樹林鎮醬油工廠云云，並具狀聲請提訊證人陳豐明（見原審更(一)卷第五十二頁），
原審恝置不理，遽行判決，亦有違法。以上或為上訴意旨所指摘，或為本院得依職權
調查之事項，應認原判決仍有發回更審之原因。再原判決事實認定上訴人等強劫陳明
貴所有現金約一萬元，於主文則諭知一萬元應發還陳明貴，不盡相符，案經發回，應
一併注意及之。
據上論結，應依刑事訴訟法第三百九十七條、第四百零一條，判決如主文。
中      華      民      國    八十七    年      十      月      十五    日
                              最高法院刑事第五庭
                                  審判長法官  陳  錫  奎
                                        法官  王  德  雲
                                        法官  洪  清  江
                                        法官  吳  昆  仁
                                        法官  李  伯  道
      右正本證明與原本無異
                                              書  記  官
中      華      民      國    八十七    年      十      月    二十一    日
